【裁判字號】    98,交抗,2213
【裁判日期】    980918
【裁判案由】    違反道路交通管理處罰條例
【裁判全文】
臺灣高等法院交通事件裁定            98年度交抗字第2213號
抗  告  人
即受處分人  甲○○
上列抗告人因違反道路交通管理處罰條例案件，不服臺灣士林地
方法院，中華民國九十八年七月三十一日所為裁定（九十八年度
交聲字第五三六號），提起抗告，本院裁定如下：
    主  文
抗告駁回。
    理  由
一、原裁定略以：本件抗告人即受處分人甲○○於民國九十八年
    三月一日晚間二十三時二十五分許，駕駛車號一四五─ＤＢ
    號營業一般小客車，行經臺北市○○路時，經臺北市政府警
    察局保安大隊員警舉發「駕車行經有燈光號誌管制之交岔路
    口紅燈右轉」之違規事實，業經證人即當日舉發員警陳右祿
    及員警王俊龍分別到庭證述明確，從而，原處分機關依道路
    交通管理處罰條例第五十三條第二項（原裁定漏載第二項，
    應予補充）、第六十三條第一項第三款及違反道路交通管理
    事件統一裁罰標準表規定裁處受處分人罰鍰新臺幣九百元並
    予記違規點數三點，核無違誤，受處分人之異議為無理由，
    應予駁回等語。
二、抗告意旨略以：舉發員警一稱伊轉彎時速四十公里，一稱伊
    轉彎時速三十公里，然依常理沒人會在轉彎時以三、四十公
    里開車玩命的，伊所駕乃賺錢營生之營業車，頂多僅時速十
    公里，員警為業績故意說伊闖紅燈違法，事後員警又因怕亂
    開紅單被紀過，才這樣講，伊行經上開路段，從頭到尾均未
    發現員警有亮警示燈，且警車在伊車後，趁伊停等紅綠燈時
    ，才要伊取證件供其查驗，並即開立罰單，故本件舉發員警
    之說詞，與現況不符，亦不合情理，伊難甘服云云。
三、按汽車駕駛人行經有燈光號誌管制之交岔路口紅燈右轉者，
    處六百元以上一千八元以下罰鍰，道路交通管理處罰條例第
    五十三條第二項及同條例第三條第八款定有明文，且汽車駕
    駛人駕駛汽車違反道路交通管理處罰條例第五十三條規定者
    ，除應依該條所規定之罰鍰處罰外，並予記違規點數三點，
    同條例第六十三條第一項第三款亦有明文。
四、經查：
（一）受處分人甲○○於上開時地駕駛營業一般車有未依號誌紅
      燈右轉之違規行為，業經證人即舉發員警陳右祿於原審到
      庭證稱：「（問：當時舉發情形？）當時我們巡邏經過松
      江路北往南，不到農安街口，發現一部自小客車車號一四
      五─ＤＢ紅燈右轉往松江路往南方向行駛，因當時松江路
      是綠燈燈號，所以農安街是紅燈，且我們確認過沒有可以
      紅燈右轉的燈號，因該車行駛過來時在快車道上，如果馬
      上攔停交通會大亂，我們就等到下一個路口，該車要從民
      權路口迴轉松江路時才將他攔停，攔停的位置是在對向的
      松江路上，攔下時當場告知他在前一個路口他紅燈右轉，
      攔停的位置斜對面就是該車違規的路口，我們有給他看，
      但他說他並沒有違規。」等語（詳原審九十八年交聲字第
      五三六號卷第三一頁）、舉發員警王俊龍於原審結證稱：
      「（問：本件違規你有在場嗎？）有，當我負責開巡邏車
      。當時由松江路北往南方向行駛，快到松江路、農安街口
      時我們行車方向是綠燈，當我要通過該路口時，突然異議
      人車輛從農安街西往南方向竄出轉到松江路，當時我嚇一
      跳，因我們的方向是綠燈，代表異議人車輛的方向是紅燈
      ，我還與陳右錄警員確認我們的方向確實是綠燈，也有確
      認異議人車輛方向沒有准許紅燈右轉的燈號，可以確定異
      議人是違規紅燈右轉，決定將他攔停，因當時異議人紅燈
      右轉後是直接駛入松江路內側車道，基於安全考量，沒有
      馬上在快車道將他攔停，等到他到了松江路與民權東路口
      迴轉，我跟著他迴轉之後在松江路上靠近農安街口時處將
      他攔停，攔停之後我們有告知他剛剛在對面的路口你紅燈
      右轉，攔停位置可以看得到違規路口就在對面，我們有指
      給他看，異議人當時說他沒有紅燈右轉。」等語（詳原審
      九十八年交聲字第五三六號卷第四十頁），觀諸證人陳右
      祿、王俊龍所言就燈號情形、執勤所處位置、抗告人行駛
      路徑及紅燈右轉過程等情節詳述具體明確，互核所述情節
      悉相符合，況證人陳右祿、王俊龍對抗告人行駛路徑，基
      於其對交通違規取締受有專門訓練，對路上用路權人之動
      態路線當更有所注意，應能明確掌握，是證人陳右祿、王
      俊龍於抗告人紅燈右轉之違規行為，而應無誤認或錯認之
      虞。而本件舉發員警即證人陳右祿、王俊龍舉發提出相關
      證據以供調查，經查亦無任何證據足資證明員警有捏造事
      實違法取締之情事，則舉發員警本其維護交通秩序、安全
      職責所為之舉發，與事實相符，其證述應堪採信。
（二）抗告人雖辯稱其時速頂多十公里，且舉發員警一稱伊轉彎
      時速四十公里，一稱伊轉彎時速三十公里，另員警舉發攔
      停時未亮警示燈云云，惟員警陳右祿於原審係證述抗告人
      紅燈右轉時車速不會很快，約四十公里等語（詳原審九十
      八年交聲字第五三六號卷第三二頁），核與員警王俊龍所
      述當時異議人車快不會很快，時速大概三十餘公里左右相
      符（詳原審九十八年交聲字第五三六號卷第四十頁），參
      以抗告人於原審已自承其車速約二十公里等情（詳原審九
      十八年交聲字第五三六號卷第三二頁），足證抗告人辯稱
      當時其車速頂多十公里云云，顯係虛妄；又當日舉發員警
      所駕駛之巡邏車有開啟警示燈，然因當時已深夜時分而未
      嗚警報器等節，分據證人陳右祿（詳原審九十八年交聲字
      第五三六號卷第三二頁稱：「（問：當時攔停時有無亮警
      示燈？）有，依規定要攔停一定要亮警示燈，但因為當時
      是晚上十一時許，所以沒有響警報器，怕吵到附近的人。
      」等語）、王俊龍（詳原審九十八年交聲字第五三六號卷
      第四十頁稱：「（問：當時你們攔停有無亮警示燈、響警
      報器？）有亮警示燈，但當時是半夜怕吵到別人所以沒有
      響警報器。」等語）於原審結證在卷，互核所述情節亦相
      一致，顯見抗告人所辯警車未開啟警示燈乙節亦屬無稽，
      殊無可信。
（三）再汽車駕駛人有闖紅燈之行為當場不能或不宜攔截製單舉
      發者，得逕行舉發，道路交通管理處罰條例第七條之二第
      一項第一款定有明文，是若無證據足資證明執勤員警之舉
      發有誤或有捏造事實違法取締之情事，執勤警員本其維護
      交通秩序、安全職責所為之依法舉發，自應受到合法、正
      確之推定。本件並無任何積極證據足以證明該執勤員警之
      舉發係屬虛偽，或使人足信員警有何不可採之品性證據或
      前科證據存在，抗告人亦未提出該名執勤員警之舉發確屬
      不實之相關證據以供調查，尚難僅憑抗告人之片面指述遽
      認本件有濫行取締之情事，則執勤員警本其維護交通秩序
      安全職責所為之依法舉發，自應受到合法正確之推定。況
      證人陳右祿、王俊龍二人均為臺北市政府警察局保安警察
      大隊員警，與抗告人間素昧謀面又無怨懟，實無甘冒刑法
      上刑度為七年以下有期徒刑之偽證罪責，故為編織不實舉
      發之原因及理由存在。且考量交通違規行為又多屬迅速、
      稍縱即逝及不可回復等特性，舉發機關或原處分機關若能
      提出更多之法定證據方法，例如人證、書證、物證等證據
      資料以供司法審查之交通法庭加以判斷該交通違規行為之
      存否，自屬允當，惟若因前述交通違規行為特性而無法提
      供更多相關之書證、物證時，則舉發員警於司法審查之訴
      訟程序上立於證人之地位而證述其當時親身目擊及見聞之
      交通違規行為經過，亦屬於法定證據方法之一之人證證述
      ，於法亦不有違，至於舉發員警立於證人之地位所為之證
      述是否可採，此乃交通法庭依經驗及論理法則判斷其證明
      力為何而得否採擇之心證層次，斷不可以舉發員警作為證
      人之所述，因不可能反於其先前所為舉發或遽謂其有績效
      壓力或獎金激勵而認均不可採，並進而全盤否定其立於證
      人地位所為之陳述。是衡以證人陳右祿、王俊龍上揭證述
      有關抗告人違規之情節互核尚屬內容相符，準此，自足認
      證人陳右祿、王俊龍上揭證述確屬可採。本件抗告人違規
      事實明確，原審因認原處分機關分別依道路交通管理處罰
      條例第五十三條第二項、第六十三條第一項第三款及違反
      道路交通管理事件統一裁罰標準表規定裁處受處分人罰鍰
      九百元並予記違規點數三點，核無違誤，而駁回抗告人於
      原審之異議，揆諸前揭之規定，並無不當，抗告人之抗告
      為無理由，應予駁回。
五、依道路交通管理處罰條例第八十九條，道路交通案件處理辦
    法第二十六條，刑事訴訟法第四百十二條裁定如主文。
中    華    民    國    98    年    9    月    18     日
                  刑事第十八庭  審判長法  官 吳鴻章
                                      法  官 周政達
                                      法  官 曾淑華
以上正本證明與原本無異。
不得再抗告。
                                      書記官 王增華
中    華    民    國    98    年    9     月    18    日


司法院資訊處製作；財團法人民間司法改革基金會備份。
